【裁判字號】    99,再易,39
【裁判日期】    991208
【裁判案由】    再審之訴
【裁判全文】
臺灣臺北地方法院民事判決            99年度再易字第39號
再審原告    彭蘭英
再審被告    遠雄建設事業股份有限公司
            股份有限公司)
法定代理人  趙藤雄
上當事人間再審之訴事件，再審原告對於民國98年12月31日本院
97年度再易字第11號確定判決提起再審之訴，本院判決如下：
    主  文
再審之訴駁回。
再審訴訟費用由再審原告負擔。
    事  實
    理  由
壹、程序方面：按再審之訴，應於30日之不變期間內提起，前項
    期間，自判決確定時起算；判決於送達前確定者，自送達時
    起算；其再審之理由發生或知悉在後者，均自知悉時起算，
    民事訴訟法第500條第1項、第2項定有明文。經查本院97年
    度再易字第11號判決（下稱原確定判決）之判決書業於民國
    99年1月8日送達再審原告，有送達證書附於該案卷可稽，再
    審原告於99年2月1日提起本件再審之訴，未逾30日之不變期
    間，於法即無不合。
貳、再審原告再審意旨略以：原再審之訴係屬民事簡易案件之第
    二審案件，應以法官三人行合議審判。惟原審之受命法官行
    準備程序終結後，竟自行指定言詞辯論期日，且於98年3月
    24日、同年4月8日進行之言詞辯論期日，均僅有受命法官一
    人行之，未見審判長及陪席法官參與前開言詞辯論期日之審
    理，而逕行終結辯論，顯於訴訟程序中規避合議審判，有法
    院組織不合法之當然違背法令，為此爰依民事訴訟法第496
    條第1項第3款規定提起再審等語。並聲明：一原確定判決廢
    棄﹔二上項廢棄部分，第二審不利於再審原告部分廢棄，再
    審被告在第一審之訴之聲請駁回。
、得心證之理由：
一、按所謂法院組織不合法，係指合議庭之案件不依照法定人數
    出席審判，或參與判決之法官未列席言詞辯論等而言﹔非以
    審判長有無於言詞辯論筆錄簽名為斷。次按訟爭事實已臻明
    瞭，對於其他證據認為不重要者，不予調查，為法院應有之
    職權。又按當事人發現未經斟酌之證物或得使用該證物者，
    但以如經斟酌可受較有利益之裁判者為限，得以再審之訴對
    於確定終局判決聲明不服，固為民事訴訟法第496條第1項第
    13款所明定。惟所謂當事人發現未經斟酌之證物，或得使用
    該證物者，係指前訴訟程序事實審言詞辯論終結前已存在之
    證物，因當事人不知有此，或雖知之，而未能使用致未經斟
    酌，現始知之，或現始能使用者而言（最高法院88年度台上
    字第2397號判決、18 年上字第1996號、29年上字第1005號
    、32年上字第1247號判例意旨可資參照）。
二、經查，再審原告原係對本院93年度簡上字第716號確定判決
    （下稱系爭確定判決），提起再審之訴。是原再審之訴訟程
    序（即本院97年度再易字第11號案）自應準用簡易訴訟程序
    之第二審訴訟程序，由該管轄之地方法院，以合議審判行之
    ，民事訴訟法第505條準用第436條之1第1項定有明文。據再
    審原告指稱，於98年3月24日、同年4月8日原審所進行之言
    詞辯論期日，均僅有受命法官一人行之，未見審判長及陪席
    法官參與前開言詞辯論期日之審理，而逕行終結辯論，顯有
    判決法院組織不合法之再審事由。惟原確定判決縱有再審原
    告所指瑕疵，法院如認原判決為正當者，應以判決駁回之，
    民事訴訟法第504條亦有明文。復查，再審原告對於系爭確
    定判決指摘有民事訴訟法第496條第1項第1款、第13款及第
    497條之再審事由等語，惟前第一審、第二審法院先後於92
    年7 月8日、95年6月14日已就兩造頌爭建物有無瑕疵進行勘
    驗調查（見本院臺北簡易庭91年度北簡字第12775號卷第122
    至127頁、本院93年度簡上字第716號卷第112至113頁），揆
    諸上開最高法院18年上字第1996號判例要旨，是否有再送鑑
    定之必要，乃屬法院之職權，則再審原告指稱系爭確定判決
    消極未適用民事訴訟法第270條及第286條規定而有同法第49
    6條第1項第1款再審事由，殊無足採。再查，再審原告主張
    「住戶設備移交清單」為當事人發現未經斟酌之證物或得使
    用該證物者，而有民事訴訟法第496條第1項第13款再審事由
    等語，惟查該設備移交清單業由再審被告於91年9月25日第
    一審言詞辯論期日提出（見本院臺北簡易庭91年度北簡字第
    12775號卷第58頁），是再審原告指摘系爭確定判決有「當
    事人發現未經斟酌之證物或得使用該證物者」之再審事由，
    委無可採。末查，再審原告以系爭確定判決漏未審酌B2戶傢
    俱平面圖、建築執照17層平面圖、臺北縣中和地政事務所建
    物測量成果圖、建築執照竣工圖17層平面圖等證物，而主張
    有民事訴訟法第497條之再審事由等語，惟查系爭確定判決
    第6頁第25至27行詳載「雖提出照片、傢俱配置圖、傢俱平
    面圖等為證（見原審卷第133頁至第138頁、本院卷第120頁
    至第123頁）」，足見系爭確定判決之第二審法院已就上開
    證據為審酌，是再審原告空言指稱系爭確定判決有足影響於
    判決之重要證物，漏未斟酌之再審事由，不足採信。
三、綜上所述，系爭確定判決顯無民事訴訟法第496條第1項第1
    款、第13款及第497條之再審理由，是原確定判決洵無不當
    ，爰依同法第504條規定，以判決駁回之。
四、據上論結，本件再審之訴依民事訴訟法第504條、第78條，
    判決如主文。
中    華    民    國    99    年    12    月    8     日
                  民事第六庭    審判長  朱漢寶
                                法  官  楊蕙芬
                                法  官  吳定亞
以上正本係照原本作成。
本判決不得上訴。
中    華    民    國    99    年    12    月    8     日
                                書記官  張婕妤

司法院資訊處製作；財團法人民間司法改革基金會備份。
